臺灣臺中地方法院刑事裁定　　　　　　　96年度聲判字第37號
聲請人即指定
代行告訴人　　甲○○
代　 理　 人　陳姿君律師
被　　　　告　乙○○
上列聲請人因告訴被告公共危險案件，不服臺灣高等法院臺中分
院檢察署檢察長駁回再議之處分（96年度上聲議字第557號；原
處分案號：臺灣臺中地方法院檢察署95年度偵字第28628號），
聲請交付審判，本院裁定如下：
    主  文
本件交付審判。
    理  由
一、按告訴人不服上級法院檢察署檢察長認再議為無理由而駁回
    之處分者，得於接受處分書後十日內委任律師提出理由狀，
    向該管第一審法院聲請交付審判；又法院認為交付審判之聲
    請有理由者，應為交付審判之裁定，刑事訴訟法第二百五十
    八條之一、第二百五十八條之三第二項後段分別定有明文。
二、本件聲請人即指定代行告訴人甲○○以被告乙○○涉犯刑法
    第一百八十五條之四肇事逃逸罪嫌，向臺灣臺中地方法院檢
    察署檢察官提出告訴，經該署檢察官於民國96年2月12日以
    96年度偵字第28628號為不起訴處分後，聲請人不服而聲請
    再議，再經臺灣高等法院臺中分院檢察署檢察長於96年4月
    4日以96年度上聲議字第557號處分書，以再議無理由而駁回
    再議聲請在案。上開駁回再議處分書係於96年4月13日寄存
    於聲請人住所地所轄之臺中市警察局第三分局勤工派出所，
    依刑事訴訟法第六十二條準用民事訴訟法第一百三十八條第
    二項規定，自寄存之日起經十日始發生送達之效力，而本件
    聲請人於96年4月24日即已委任律師向本院具狀聲請交付審
    判，其聲請再議符合法律上之程式，合先敘明。
三、本件聲請人原告訴意旨略以：被告乙○○於95年9月17日凌
    晨1時50分許，駕駛車號M6—3319號自小客貨車行經臺中縣
    東勢鎮東勢大橋東端附近，原應注意車前狀況，並隨時採取
    必要之安全措施，且依當時晴天、夜間有照明、路面乾燥、
    無缺陷及無障礙物、視線良好之狀況，又無不能注意之情事
    ，竟疏於未注意，致其所駕駛上開自小客貨車右前方，不慎
    撞及被害人朱怡卿所騎乘車牌號碼M2X—567號重型機車之左
    後方，使被害人朱怡卿人車倒地，受有骨盆骨折、腹部鈍挫
    傷、呼吸衰竭、缺氧性腦病變之重大不治或難治之傷害，現
    已呈植物人狀態（過失致重傷害部分，另經臺灣臺中地方法
    院檢察署檢察官以96年度偵字第28628號提起公訴，刻正由
    本院以96年度交易字第192號審理中），被告於車禍發生後
    ，明知業已肇事，卻另基於肇事逃逸之犯意，猶仍高速向前
    駛離現場約七十九公尺後，因適巧在場之臨檢員警立即阻攔
    ，始為停車之舉動，因認被告涉犯刑法第一百八十五條之四
    肇事逃逸罪嫌。
四、原不起訴處分及駁回聲請再議處分之主要理由為：
  (一)本件依卷附道路交通事故現場圖所示，撞擊點距離被告最後
    停車位置固如聲請人所述有七十九公尺遠，然兩車撞擊後，
    現場散落物分散各處，是以整起車禍涵蓋範圍甚廣，益見雙
    方撞擊力道之強大，而肇事車輛最後停滯位置距血跡位置有
    四十八點六公尺，能否以此距離即謂被告肇事車輛已離開肇
    事現場不無疑義。
  (二)一般肇事現場所留之煞車痕，乃係車輛瞬間急速煞車時，輪
    胎摩擦地面遇熱後，其橡膠溶解於地面所留痕跡，因此倘非
    瞬間急速煞車，未必留有煞車痕，因此自不得以現場有無留
    有煞車痕作為肇事車輛有無煞車之推論依據，是聲請人以現
    場未留有煞車痕作為肇事車輛有無煞車之推論依據，僅屬推
    論臆測之詞；況本件肇事車輛於肇事後其右前車輪確有爆胎
    ，亦有照片附卷足稽，而依物理衡平特性，於四輪完好之狀
    態下，車輛能平穩行駛於路面，當一輪爆胎時，車輛即傾斜
    於爆胎之一側，該毀壞之輪胎倘未瞬間急速與地面磨擦，亦
    難以留下痕跡，至於其餘三輪因接觸地表面積縮小，縱有煞
    車，恐也未必能留下痕跡，從而現場雖未留有肇事車輛之煞
    車痕，尚不足以認定被告有肇事逃逸之故意。
  (三)依證人即目擊者李憲洲警員所證述：「當時看到有一部廂型
    車從旁邊經過，我就跑去追將他攔下... 我當時有在喊，追
    十公尺就把對方車子叫停下來，對方應該知道我在喊他，應
    該是爆胎在先，才滑行十公尺」等語，是現場既恰有臨檢勤
    務之警員在場，亦有警車在旁，依警員辦案之直覺，倘見車
    輛肇事逃逸，豈有不迅速駕駛警車追緝之理，反係以「跑步
    」方式喊叫車輛停車，足見被告肇事車輛速度很快經過警員
    身旁，應係撞擊後車輛爆胎滑行之結果，要非被告有加速行
    駛逃離現場之意圖。
  (四)結論：本件尚乏證據認定被告有肇事逃逸之故意。
五、本件聲請交付審判意旨略以：
  (一)本件依附卷附道路交通事故現場圖所示，撞擊點距離被告最
    後停車位置，長達七十九點一公尺之遠，原偵查程序並未究
    明被告所駕車輛於肇事時之時速多少，亦未究明肇事路段之
    行車速限時速若干，且未究明被告有無超速行駛之過失，導
    致確認被告肇事時之時速若干，仍有疑義。惟若依被告所辯
    係以時速六十公里行駛，若依一般公路汽車煞車距離、行車
    速度對照表所載，此乾燥瀝青路面，其煞車距離為十六點六
    公尺至二十點二公尺之間，換言之，若被告於肇事後有立即
    煞車，當於二十點二公尺之距離即行停住，然被告在其後之
    五十餘公尺仍然繼續駕車行駛，其距離不短，豈能輕易誤認
    被告未有肇事逃逸之行為？
  (二)證人即目擊員警李憲洲證稱：「當時看到有一部廂型車從旁
    邊經過，我就跑去將他攔下... 我當時有在喊，追十公尺就
    把對方車子叫停下來，對方應該知道我在喊他，應該是爆胎
    在先，才滑行十公尺」等語，此為原處分書引為駁回之依據
    ，但若依證人證述之距離計算，其所在位置是距離撞擊位置
    約六十九公尺之遠（按證人呼喊位置距被告停車位置十公尺
    ，而被告停車位置距撞擊位置七十九公尺），被告在應煞停
    之二十公尺處至警察發現呼喊之六十九公尺之間，亦即長達
    四十九公尺遠之距離間，並無任何停車的跡象，而是為警查
    知其已肇事且發現其車已有爆胎現象，始為停車之舉動，換
    言之，被告在肇事後，根本沒有絲毫的煞車跡證，沒有任何
    停車的舉措，原處分書洋洋灑灑的提及沒有留下煞車痕，不
    能為被告無煞車的證明云云，顯然亦是想像與臆測，沒有考
    慮撞擊點與被告停車位置的相關距離。而被告在肇事後，仍
    然行駛至少四十九公尺才為警察所喝止停車，這樣的距離難
    道不能為被告肇事逃逸的事證？
  (三)被告之所以在肇事後，駕車逃逸數十公尺之後，始停下車來
    ，是因為其發生爆胎恐難以快速行駛，又當場為警所喝止，
    若不停車，警車將可以從容追捕，且縱然被告一時逃逸無蹤
    ，仍已為警記下其車號，無所遁形，故被告逃逸後，雖為警
    喝止而停車，充其量僅係終止其逃逸行為而已，然其逃逸行
    為顯已著手實施且行駛達四十幾公尺，事證至為明顯。
六、本院之判斷：
  (一)按我國刑事訴訟法第二百五十八條之一「聲請法院交付審判
    制度」，係參考德國刑事訴訟法第一百七十二條第二項之規
    定及日本刑事訴訟法第二百六十二條準起訴之規定，使告訴
    人於不服上級檢察署之駁回處分者，得向法院聲請交付審判
    。此制度設計目的係對於檢察官起訴裁量之制衡，除貫徹檢
    察機關內部檢察一體之原則所含有之內部監督機制外，亦宜
    有檢察機關以外之監督機制，由法院保有最終審查權而介入
    審查，以提供告訴人多一層救濟途徑，以促使檢察官對於不
    起訴處分為最慎重之篩選，審慎運用其不起訴裁量權（刑事
    訴訟法第二百五十八條之一立法理由參照）。而檢察官依偵
    查所得之證據，足認被告有犯罪嫌疑者，應提起公訴，刑事
    訴訟法第二百五十一條第一項定有明文。所謂「足夠之犯罪
    嫌疑」，係指依偵查所得的事證，被告之犯行「很可能獲致
    有罪判決」而言，此一起訴與否的判斷標準，與法院審理後
    為有罪裁判與否的證據證明力要求基準，並不完全相當，先
    予敘明。
  (二)次按刑法第一百八十五條之四之肇事逃逸罪，係仿德國刑法
    第一百四十二條「擅自逃離肇事現場罪」而設，規範目的除
    在促使交通肇事參與人，能盡其說明及確認之義務之外，並
    兼顧保護交通事故被害人生命、身體之個人法益，要求肇事
    駕駛人應即時實施救護，以避免被害人生命、身體危殆情形
    之擴大。從而本罪之成立，客觀構成要件只以行為人有駕駛
    動力交通工具肇事，致人死傷而逃逸事實為以足；主觀構成
    要件亦即肇事逃逸遺棄故意，則以行為人須知其為該交通事
    故之肇事參與人，且無正當理由仍擅自將肇事車輛駛離現場
    ，而有逃逸遺棄之認知與意欲。就肇事參與人將肇事車輛駛
    離現場之客觀事實，如何及是否評價具「逃逸遺棄」之故意
    ，關於此等潛藏在內之主觀心態，非經行為人自我表述，外
    人固不易確悉，然透過其表現在外之客觀舉止等情事之徵顯
    ，仍非不得加以窺知。
  (三)經查，被告於95年11月20日之第一次警詢時供稱：「... 我
    駕駛之自小客貨車的右前方車頭就撞倒一部機車，撞擊後因
    怕後方來車追撞，所以並無煞車就讓車子緩緩停止，停止後
    我就下車... 」等語；而被告於96年1月8日偵訊時亦供稱：
    「事故發生前有看見告訴人（按應指被害人朱怡卿）機車騎
    乘在我的右前方。」等語；被告嗣於96年2月12日偵訊時卻
    改稱：「當時是不知撞到什麼東西，沒有即時停車是因在思
    考不知撞到何物又因顧慮後方有無來車，我當時欲切左線，
    後來擋風玻璃碎裂無法判斷是撞到人或是撞到其他物。」等
    語；則綜觀其先後所為之供述，被告對於案發當時有無認識
    撞到被害人一節，顯已前後陳述不一而相互矛盾。而查被告
    當時所駕駛者為自小客貨兩用之廂行車，該種車輛駕駛座位
    較一般自小客車為高，且車頭距離駕駛座距離較短，駕駛人
    駕駛時視野及視線所及範圍較廣，亦較容易掌握車前狀況，
    且當時被害人遭撞擊後先係撞及被告所駕駛之自小客貨車之
    右前方擋風玻璃後，被害人始向前彈飛，而被告車輛之右前
    方向燈即因而垂落，右前方擋風玻璃亦因而破裂，顯見事發
    當時之撞擊力量非常強大，故被告主觀上不可能毫無「可能
    擦撞到被害人且被害人因而受傷之懷疑甚至認識」之存在。
  (四)次查，本件事故發生當時，被告車輛之右前方擋風玻璃既已
    呈網狀裂開且其右前車輪業已爆胎，一般駕駛人遇此情形，
    因已無法清楚目視車前狀況，且行車速度因而下降，車行方
    向亦會隨之偏移，均會立即輕踩煞車減速，以便就近停駛路
    旁察看車輛受損情形，並保己身駕車之安全，然被告於發生
    本件撞擊事故後，伊始並未減速停車，顯已有違常情。縱採
    被告所辯：「當時因怕後方有來車追撞，所以並無煞車就讓
    車子緩緩停止，停止後我就下車... 」，客觀上被告至少亦
    應有開啟方向燈，且減速向路邊停靠之舉動，然被告非但無
    上開舉動，甚且高速繼續向前方駛去，此經證人即目擊員警
    於偵訊中證稱：「被告車速很快，幾乎是用飛射的過來。」
    等語堪可映證（詳偵卷第38頁），則被告於事故發生後所表
    現之上開客觀舉止，尚難認有何試圖停車為實施救護之行為
    ，且綜觀全案現存事證，亦難認被告有何正當理由必須將該
    肇事車輛駛離現場一段距離之必要。
  (五)再查，行駛中車輛爆胎會發出聲響，方向盤將會偏行（本件
    係右前胎爆胎為向右偏行），車身也會呈現左右高度不同之
    情形，駕駛人不可能無法察覺，然而被告於警詢及96年1月8
    日偵訊時，並未曾主動陳述當時車輛有爆胎之情，嗣於96年
    2月12日始由目擊員警出庭作證指出當時肇事車輛尚有爆胎
    之情事，倘若被告當時確無肇事逃逸之故意，上開爆胎情事
    當屬有利於被告認定之事實，然被告卻未加以援引以辨明其
    肇事逃逸之嫌疑，究係疏未陳述或有意隱匿，並非無疑。又
    被告自稱肇事當時之車速為時速六十公里等語，惟倘若被告
    所言屬實，於車輛爆胎且未予以加速的情況下，車輛減速並
    滑行的距離應無法至七十九點一公尺之遠（亦即撞擊點至肇
    事車停車位置間之距離），概通常於爆胎後，車速會急遽下
    降，車輪摩擦力則隨之升高之故也，故本件被告於事發當時
    顯不無以高於時速六十公里之高速駕駛之可能性，因此亦可
    合理懷疑被告於本案事故發生後，不僅未為煞車之舉措，甚
    且有再行加速駛離現場之舉動。
  (六)此外，本院再參考臺灣省臺中縣區車輛行車事故鑑定委員會
    96年6月6日中縣鑑字第0965501612號函檢送之臺中縣區9602
    06案鑑定委員會分析意見（詳本院96年度交易字第192號被
    告乙○○被訴過失傷害一案卷內），亦明確指出：「... 若
    被告駕車車速僅如自稱六十公里左右，依時速六十公里之車
    輛反應距離約為十二點四八公尺左右，則被告駕車即使碰撞
    後始知肇事，應可於碰撞後往前約十二點四八公尺左右開始
    煞車，不至仍往前數十公尺始被叫停，被告車速若為六十公
    里，則有肇事後欲駕車逃離或駛離現場之情況。」等語，亦
    堪可作為本院上開各項論斷之旁佐。
  (七)綜上所述，本件既有上述各該證據足以合理懷疑被告確有肇
    事逃逸之故意與行為，亦尚有聲請人所指之不利於被告之事
    證應為調查，則原不起訴處分即有未洽，應認本件交付審判
    之聲請為有理由，應予准許。
七、本件交付審判之聲請既經准許，爰依司法院院頒「法院辦理
    刑事訴訟案件應行注意事項」第一三四點規定，敘明被告涉
    嫌之犯罪事實、證據及所犯法條如下，俾使被告行使防禦權
    並利審判程序之進行：
  (一)犯罪事實：被告乙○○於95年9月17日凌晨1時50分，駕駛車
    號M6—3319號自小客貨車行經臺中縣東勢鎮東勢大橋東端附
    近，原應注意車前狀況，並隨時採取必要之安全措施，且依
    當時晴天、夜間有照明、路面乾燥、無缺陷及無障礙物、視
    線良好之狀況，又無不能注意之情事，竟疏於未注意，致其
    所駕駛上開自小客貨車右前方，不慎撞及被害人朱怡卿所騎
    乘車牌號碼M2X—567號重型機車之左後方，使被害人朱怡卿
    人車倒地，受有骨盆骨折、腹部鈍挫傷、呼吸衰竭、缺氧性
    腦病變之重大不治或難治之傷害，現已呈植物人狀態（過失
    致重傷害部分，另經臺灣臺中地方法院檢察署檢察官以96年
    度偵字第28628號提起公訴，刻正由本院以96年度交易字第
    192號審理中）。詎乙○○明知發生上開事故，竟未下車查
    看及報警處理，亦未實施救護或為其他必要之措施，反而另
    基於肇事逃逸之犯意，猶仍高速駕車駛離現場達七十九公尺
    之遠，嗣因適巧在場之臨檢員警立即查知而予以阻攔，始為
    停車之舉動。
  (二)證據：被告乙○○於警偵訊時之供述、證人即目擊員警宋明
    光、李憲洲偵訊時之證述、童綜合醫院及全家醫院等所出具
    之被害人診斷證明書、道路交通事故現場圖、肇事現場照片
    、肇事車輛肇事後照片及臺灣省臺中縣區車輛行車事故鑑定
    委員會分析意見書等。
  (三)所犯法條：刑法第一百八十五條之四之肇事逃逸罪。
八、應依刑事訴訟法第二百五十八條之三第二項後段，裁定如主
    文。
中　　華　　民　　國　　96　　年　　7　　月　　31 　　日
                  刑事第十二庭  審判長法  官  莊深淵
                                      法  官  羅智文
                                      法  官  廖慧如
以上正本證明與原本無異。
本件裁定不得抗告。
                                      書記官  魏宏銘
中　　華　　民　　國　　96　　年　　7　　月　　31 　　日
